【裁判字號】    95,裁,184
【裁判日期】    950126
【裁判案由】    所得稅法
【裁判全文】
最  高  行  政  法  院  裁  定
                                     95年度裁字第00184號
抗  告  人  甲○○
上列抗告人與相對人財政部臺北市國稅局間因所得稅法事件，對
於中華民國94年2月17日臺北高等行政法院93年度訴字第886號裁
定提起抗告，本院裁定如下︰
    主  文
抗告駁回。
抗告訴訟費用由抗告人負擔。
    理  由
一、按抗告法院認抗告為不合法或無理由者，應為駁回抗告之裁
    定。
二、本件抗告意旨略謂：依訴願法第18條規定：「自然人、法人
    、非法人團體或其他受行政處分之相對人及利害關係人得提
    起訴願」。故雖非侵害人民權益之行政處分之相對人，而為
    第三人，但如其權益受該行政處分之侵害，則其對該行政處
    分，亦有利害關係，而得提起訴願。查相對人命抗告人補繳
    應扣未扣稅款之原因，係認群方企業有限公司（下稱群方公
    司）85年度給付國外營利事業權利金，未按給付額扣繳20%
    稅款云云，則群方公司即具有利害關係。況相對人依據抗告
    人民國（下同）88年5月21日所提出之更正申請書，將原復
    查申請人群方公司改為抗告人，已為更、補正原訴願程序，
    已無不當，爰請求廢棄原裁定。
三、原裁定以：按「法人為法律上之獨立人格者，其與法人代表
    人之自然人，係各別之權利義務主體，不容混為一談。」、
    「行政官署於受理訴願時，應先就程序上加以審核，合於法
    定程序者，方能進而為實體上之審理，其不合法定程序而無
    可補正者，即應予以駁回。」行政法院50年判字第110號及
    49年判字第1號判例參照。查本件納稅義務人（即受處分人
    ）係抗告人，而申請復查名義人卻為群方公司，有87年8月
    24日復查申請書乙紙附處分卷足憑，揆諸上開判例意旨，2
    者為不同權利義務主體，為當事人不適格，且屬無可補正。
    是抗告人未先踐行復查程序，逕行提起訴願，訴願決定以程
    序不合予以駁回，依法並無不合，乃裁定駁回抗告人在原審
    之訴。
四、本院查：按納稅義務人對於核定稅捐之處分如有不服，依核
    定稅額通知書所載有應納稅額或應補徵稅額者，應於繳款書
    送達後，於繳納期間屆滿翌日起算30日內，依規定格式，
    明理由，連同證明文件，申請復查；納稅義務人對稅捐稽徵
    機關之復查決定，如有不服，得依法提起訴願及行政訴訟，
    為稅捐稽徵法第35條第1項第1款及第38條第1項所明定。是
    申請復查，為提起訴願以前必先踐行之程序，若未經復查而
    逕行提起訴願，自非法之所許。本件抗告人係群方公司之負
    責人，亦即所得稅法第89條規定之扣繳義務人，該公司85年
    度給付國外營利事業權利金所得新臺幣（以下同）2,606,19
    7元，抗告人未依規定按給付額扣繳20%稅款，經相對人限期
    責令補繳應扣未扣稅款4,521,239元及補報扣繳憑單。群方
    公司不服，向相對人申請復查，未獲變更，群方公司仍表不
    服，提起訴願，經財政部88年5月10日台財訴第000000000號
    訴願決定略以：「相對人核發之補繳各類所得扣繳稅額繳款
    書之扣繳義務人為訴願人之負責人甲○○，並非訴願人，是
    訴願人以其名義向相對人申請復查，難謂適格，復查決定逕
    自改列甲○○為復查申請人並從實體上駁回其申請，核難謂
    妥」等由，將原處分（即復查決定）撤銷，囑由相對人另為
    適法之處分。嗣經相對人依據抗告人88年5月21日所提出之
    更正申請書，將原復查申請人群方公司改為抗告人，重核復
    查結果，仍維持原核定。抗告人仍表不服，訴經財政部92年
    3月27日台財訴第0000000000號訴願決定略以：「查法人為
    法律上之獨立人格者，其與為法人代表人之自然人，係各別
    之權利義務主體，不容混為一談，最高行政法院著有50年判
    字第110號判例可資參照。經查群方公司以其名義向相對人
    申請復查，顯屬不適格，該公司既以自己名義載列為『復查
    申請人』，核無補正之餘地，原處分機關重核復查決定，逕
    依本件訴願人之更正申請書，自行改列復查申請人並從實體
    上駁回其申請，核難謂妥」等由，將原處分（即復查決定）
    撤銷，囑由相對人另為適法之處分。案經相對人依訴願決定
    撤銷意旨重核復查決定以，本件核發之補繳各類所得扣繳稅
    額繳款書之受處分人為抗告人，並非群方公司，是群方公司
    以其名義向相對人申請復查，難謂適格，群方公司復查之程
    序，顯有未合，乃不受理其復查之申請，並無不妥。抗告人
    仍不服，復提起訴願，亦因程序未合而遭訴願決定駁回，乃
    提起本件行政訴訟。本件抗告人關於補繳稅款部分，其既未
    經合法復查程序，而逕行提起訴願，揆諸首揭規定及說明，
    抗告人此部分之起訴，於法自屬不合，原裁定予以駁回，並
    無違誤。至抗告人88年5月21日所提出之更正申請書，已逾
    復查之法定期間，尚難以該更正申請書認已合法申請復查而
    經合法復查程序。原審以本件行政訴訟為不合法乃予裁定駁
    回，經核並無違誤。抗告人抗告意旨執詞指摘原審裁定違誤
    ，求予廢棄，難認有理由，應予駁回。
五、依行政訴訟法第104條、民事訴訟法第95條、第78條，裁定
    如主文。
中    華    民    國    95    年    1     月    26    日
                  第一庭審判長法  官  葉  振  權
                              法  官  吳  明  鴻
                              法  官  陳  秀  美
                              法  官  劉  鑫  楨
                              法  官  梁  松  雄
以  上  正  本  證  明  與  原  本  無  異
中    華    民    國    95    年    1     月    26    日
                              書記官  陳  盛  信


司法院資訊處製作；財團法人民間司法改革基金會備份。
